【裁判字號】    91,易,921
【裁判日期】    920207
【裁判案由】    違反電子遊戲場業管理條例
【裁判全文】
臺灣新竹地方法院刑事判決                          九十一年度易字第九二一號
    公  訴  人  臺灣新竹地方法院檢察署檢察官
    被      告  丙○○
右列被告因違反電子遊戲場業管理條例案件，經檢察官聲請簡易判決處刑（九十一年
度偵字第五五七六號），本院認不宜以簡易判決處刑，改依通常程序審理，判決如左
：
    主  文
丙○○違反未依電子遊戲場業管理條例規定辦理營利業事業登記，不得經營電子遊戲
場業之規定，處拘役貳拾日，如易科罰金，以參佰元折算壹日。
扣案之電子遊戲機拾伍台（含ＩＣ板拾伍塊）及代幣壹仟肆佰貳拾枚均沒收。
    事  實
一、丙○○係位於新竹市○○路○段三００巷二十一弄二八號「海中寶」釣蝦場之負
    責人，其明知未依電子遊戲場業管理條例規定辦理營利事業登記，不得經營電子
    遊戲場業，其欲招攬釣蝦場之生意，竟以提供顧客每消費釣蝦新臺幣（下同）一
    百元，即給予代幣十枚把玩電子遊戲機之方式，未依上開條例辦理營利事業登記
    ，而自民國九十一年九月初某日起，在其所經營之上開釣蝦場內，擺設娛樂類電
    子遊戲機「水果盤」四台、「滿貫大亨」一台、「金撲克」三台、「彈珠台」二
    台、「小瑪俐」五台，供至釣蝦場之不特定顧客以消費釣蝦所換得之代幣把玩上
    開電子遊戲機，而經營電子遊戲場業。嗣於同年九月二十二日二十三時二十分許
    ，經警臨檢上開釣蝦場，當場查獲顧客乙○○持代幣把玩前揭「水果盤」機台，
    並扣得上開電子遊戲機（含片ＩＣ板十五塊）十五台及代幣一千四百二十枚。
二、案經新竹市警察局第二分局報請臺灣新竹地方法院檢察署檢察官偵查後聲請簡易
    判決處刑。
    理  由
一、訊據被告丙○○坦承有自九十一年九月初起在上址，擺設上開電子遊戲機台，供
    至釣蝦場消費之顧客換取代幣加以把玩，且並未依電子遊戲場業管理條例辦理營
    利事業登記等情不諱，核與釣蝦場現場負責人鍾憲文於警訊供承情節相符，並經
    證人即現場顧客乙○○於警訊及本院調查時證述在卷（見偵查卷第七頁至第八頁
    、本院九十二年一月三日訊問筆錄），復經查獲警員甲○○、丁○○到庭證述明
    確（見本院九十一年十二月十八日訊問筆錄、九十二年一月三日訊問筆錄）。此
    外，復有新竹市警察局第二分局檢查紀錄表一件、照片八幀在卷可稽（見偵查卷
    第九頁、第十二頁至第十五頁）。被告雖辯稱，伊擺設電玩機台係供已消費完之
    顧客且須該釣蝦場之會員方可把玩，非供不特定人益智娛樂，與電子遊戲場業管
    理條例第三條所定以電子遊戲機台營利之情形不同，伊之行為應不受該法之規範
    。另電子遊戲場業管理條例第二十八條定，違反第十六條之規定即非電子遊戲場
    之其他營利事業，不得就其營業場所，供他人設置電子遊戲機營業者，處行為人
    十萬元以上，五十萬元以下罰鍰，並限期令其改善，屆時仍未改善者，按次連續
    處罰至其改善不止。故依該規定可知，違反該法之行為並非犯罪行為，並無沒入
    之規定，是扣案之物應不得依刑法第三十八條之規定沒收，且該機台亦非伊所有
    云云。經查，被告於警訊及偵查中均供稱，顧客來店中釣蝦消費每一小時，贈送
    十枚電子遊戲機代幣等語（見偵查卷第四頁正面、第三十二頁正面）；而現場負
    責人鍾憲文亦於警訊中陳稱，店內所查獲之電子遊戲機有插電，是供客人釣蝦之
    贈品，客人釣蝦每一小時贈送十枚代幣等語（見偵查卷第六頁正面）；其二人均
    未提及兌換代幣之客人限於會員之情事。況被告於本院調查時亦陳稱，只要填寫
    資料就可以當會員，會給顧客一張會員卡，八月初剛開始經營時，是第一個小時
    免費，但要釣蝦至少二至三個小時，才可以加入會員，後來到了八月底就沒有這
    個規定，只要填寫資料就發給他會員卡。店內櫃台旁有貼會員及非會員收費之方
    式，客人看到櫃台所貼的告示，應該就會問店內工作人員等語（見本院九十二年
    一月三日訊問筆錄）；而證人即查獲時在場之顧客乙○○於本院調查時亦證稱，
    查獲之釣蝦場有無採會員制伊不清楚，但是伊有會員卡，伊到店裏消費時，店員
    就主動問伊要不要加入會員，伊說好，他們就給伊會員卡等語（見本院九十二年
    一月三日訊問筆錄）。是縱被告所經營之釣蝦場，僅對為會員之顧客，提供消費
    者代幣供其等把玩店內所擺設之電子遊戲機台，然其所經營之釣蝦場，並未對會
    員之身分，加以限制或要求，任何人均得輕易成為該店會員，故其所擺設之機台
    仍係供不特定之人加以把玩甚明。再按為管理電子遊戲場業，並維護社會安寧、
    公共安全及國民身心健康，特制定本條例；未依本條例規定辦理營利事業登記者
    ，不得經營電子遊戲場業，電子遊戲場業管理條例第一條第一項、第十五條分別
    定有明文；據此，該條例係技術性法規，而第十五條之設，顯係在於健全電子遊
    戲場業之營業秩序，亦即為使行政機關便於管理經營電子遊戲之業者，故明定任
    何人未依該條例辦理營利事業登記者，不論其有無固定之營業場所、營業之規模
    大小、營業組織係獨資、合夥或公司型態，均不得經營電子遊戲場業至明。是縱
    名義上非係以直接經營電子遊戲場為業，然實質上已達設置電子遊戲機供不特定
    人益智娛樂之營利行為，而未依電子遊戲場業管理條例之規定辦理營利事業登記
    ，仍非法之所許。否則業主為逃避上開條例之規範及處罰，儘可以「兼營」或「
    變像經營」之方式為之，將出現管理及規範上之漏洞，反而無法有效達成立法之
    目的。亦與電子遊戲場業管理條例之立法意旨有違。查被告於本院調查時陳稱，
    店內原則上消費一百元就給客人十個代幣，但是沒有管制，所以有時候工作人員
    可能會送二、三十個代幣給客人，是以消費的金額為基準來送代幣等語（見本院
    九十二年一月三日訊問筆錄），是被告以來店消費顧客之消費金額為免費提供代
    幣供客人把玩所擺設之電子遊戲機台之行為，名義上雖非直接經營電子遊戲場業
    ，然至店內消費之顧客，實質上可能並未釣蝦，即以消費釣蝦之價金所換得之代
    幣直接把玩店內所擺設之電子遊戲機台，參以被告店內所擺放之電子遊戲機台多
    達十五台，且為警查獲時，均有插電，可隨時供顧客把玩，而依目前一般市面把
    玩電子遊戲機台之行情，亦多為十元、二十元不等即可兌換代幣一枚加以把玩，
    被告所稱消費一百元即可兌代幣十枚，甚或消費一百元，店員亦可能給予二、三
    十個代幣給顧客，其所為以消費釣蝦而贈與代幣做為促銷釣蝦場本業之方式，實
    係已在供不特定人投入該等代幣後使用各該遊戲機以營利，即已實際經營電子遊
    戲場業，被告上開辯解，洵無足採。本案事證明確，被告犯行，應堪認定。
二、按未依電子遊戲場業管理條例規定辦理營利事業登記者，不得經營電子遊戲場業
    。違反此規定者，應依該條例第二十二條之規定處斷。被告未經辦理營利事業登
    記即經營電子遊戲場業，核其所為，係違反電子遊戲場業管理條例第十五條之規
    定，應依同條例第二十二條之規定處斷。又被告自九十一年九月初某日起至同年
    九月二十二日止，未辦理營利事業登記即於上址經營電子遊戲場業，核其犯罪性
    質，應為繼續犯，僅成立一電子遊戲場業管理條例第二十二條之罪。爰審酌被告
    之智識程度為國中肄業，擺設之電子遊戲機台之數目，係為招攬釣蝦場生意而加
    以擺設電子遊戲機台之營業動機及每消費一百元之顧客及給予代幣十枚之經營方
    式，其開始擺設機台至遭查獲之期間，被告犯罪後之態度等一切情狀，量處如主
    文所示之刑，並諭易科罰金之折算標準。末查，扣案之電子遊戲機台十五台（含
    ＩＣ板十五塊），被告於本院調查時已供稱上開機台已跟其表妹說好要購買，只
    是價款尚未給付，應該算是伊所有等語（見本院九十二年一月三日訊問筆錄、九
    十二年一月二十二日審理筆錄）。按動產所有權之移轉僅須有移轉該物之意思及
    交付該動產，即為已足，至買賣價金是否給付，要不影響該動產所有權移轉之物
    權行為，況被告警訊及偵查中均自承上開機台為其所有（見偵查卷第四頁正面、
    第三十二頁正面），是上開機台應為被告所有，尚無疑義，至被告另辯稱，依電
    子遊戲場業管理條例第十六條、第二十八條之規定，其所為非屬犯罪行為，無依
    刑法第三十八條規定加沒收之理云云，查被告係違反電子遊戲場業管理條例第十
    五條之定，而應依同法第二十二條加以處斷，業如前述，而電子遊戲場業管理條
    例第二十二條之規定，即係對違反電子遊戲場業管理條例相關規定之刑事處罰，
    故被告前揭犯罪事實所載之行為，本屬犯罪行為，至被告有無違反同法第十六條
    之規定，是否應依同法第二十八條處以行政罰，非本院職權範圍，與本案乃屬二
    事，被告前開所辯，顯不足採，上開扣案之電子遊戲機台十五台及代幣一千四百
    二十枚，均係供被告經營電子遊戲場業所用，均應依刑法第三十八條第一項第二
    款之規定，宣告沒收。
據上論斷，應依刑事訴訟法第四百五十二條、第二百九十九條第一項前段，電子遊戲
場業管理條例第十五條、第二十二條，刑法第十一條前段、第四十一條第一項前段、
第三十八條第一項第二款，罰金罰鍰提高標準條例第一條前段、第二條，判決如主文
。
本案經檢察官邱朝智到庭執行職務。
中      華      民      國      九十二     年     二     月      七     日
                                       臺灣新竹地方法院刑事第二庭
                                           法  官  王  鳳  儀
右正本證明與原本無異。
如不服本判決，應於判決送達後十日內向本院提出上訴狀( 應附繕本 )，上訴於
臺灣高等法院。
                                            書記官  陳  進  楷
中      華      民      國      九十二   年     二     月      十     日
附錄論罪科刑法條：
電子遊戲場業管理條例第十五條：
未依本條例規定辦理營利事業登記者，不得經營電子遊戲場業。
電子遊戲場業管理條例第二十二條：
違反第十五條規定者，處行為人一年以下有期徒刑、拘役或科或併科新台幣五十萬元
以上二百五十萬元以下罰金。


司法院資訊處製作；財團法人民間司法改革基金會備份。
